【裁判字號】    97,交上易,300
【裁判日期】    980224
【裁判案由】    過失傷害
【裁判全文】
臺灣高等法院刑事判決               97年度交上易字第300號
上  訴  人  臺灣桃園地方法院檢察署檢察官
上  訴  人
即  被  告  丙○○
上列上訴人因被告過失傷害案件，不服臺灣桃園地方法院97年度
審交易字第207號，中華民國97年9月30日第一審判決（起訴案號
：臺灣桃園地方法院檢察署97年度偵字第12963號），提起上訴
，本院判決如下：
    主  文
上訴駁回。
丙○○緩刑貳年。
    事  實
一、丙○○於民國97年5 月2 日上午7 時許，駕駛車牌號碼LR-9
    970 號自用小客車，沿桃園縣楊梅鎮○○路由楊梅往幼獅方
    向行駛，行經桃園縣楊梅鎮○○路5 號前，欲迴車至對向車
    道時，本應注意在劃有分向限制線之路段，不得迴車，而依
    當時天候晴，日間自然光線，柏油路面乾燥、無缺陷，亦無
    障礙物等情境，且無不能注意之情事，竟疏於注意該處係劃
    有分向限制線之路段，不得迴車，且於路邊起駛向左迴轉時
    ，未注意看清無往來車輛，並讓對向直行車先行即貿然迴轉
    ，適甲○○於同一時、地，騎乘車牌號碼AAF-625 號重型機
    車搭載其子陳致維，沿同路對向車道由幼獅往楊梅方向行駛
    而來，致丙○○之自用小客車前車頭撞及甲○○重型機車左
    側，甲○○當場人車倒地，致甲○○受有「右側鎖骨骨折左
    手腕挫傷、踝挫傷及肩部挫傷及皮膚破損」等傷害，陳致維
    則受有「唇（原判決誤載為肩）之開放性傷口及膝挫傷合併
    肌肉拉傷」等傷害。丙○○於偵查機關未發覺上開犯罪前，
    於承辦員警乙○○前往傷者就醫之醫院處理時，當場承認為
    肇事人並接受裁判而自首。
二、案經甲○○訴由桃園縣政府警察局楊梅分局報告臺灣桃園地
    方法院檢察署檢察官偵查起訴。
    理  由
壹、證據能力部分：
    按被告以外之人（包括證人、鑑定人、告訴人、被害人及共
    同被告等）於審判外之陳述雖不符刑事訴訟法第159條之1至
    之4等4條之規定，而經當事人於審判程序同意作為證據，法
    院審酌該言詞陳述或書面陳述作成時之情況，認為適當者，
    亦得為證據；當事人、代理人或辯護人於法院調查證據時，
    知有刑事訴訟法第159條第1項不得為證據之情形，而未於言
    詞辯論終結前聲明異議者，視為有前項之同意，同法第159
    條之5定有明文。立法意旨在於傳聞證據未經當事人之反對
    詰問予以核實，原則上先予排除。惟若當事人已放棄反對詰
    問權，於審判程序中表明同意該等傳聞證據可作為證據；或
    於言詞辯論終結前未聲明異議，基於尊重當事人對傳聞證據
    之處分權，及證據資料愈豐富，愈有助於真實發見之理念，
    且強化言詞辯論主義，使訴訟程序得以順暢進行，上開傳聞
    證據亦均具有證據能力。查本件下列所引用之被告以外之人
    於審判外之供述或非供述證據，因公訴人、被告及辯護人均
    已於本院審理時表示無意見（見本院卷98年2 月12日審判程
    序筆錄第4 至5 頁），且迄至言詞辯論終結前未再聲明異議
    ，而本院審酌上開供述或非供述等證據資料製作時之情況，
    無不當取供及證明力明顯過低之瑕疵，認以之作為證據應屬
    適當，故揆諸前開規定，認前揭證據資料應有證據能力。
貳、認定上訴人即被告丙○○犯罪事實所憑之證據及理由：
一、上開犯罪事實，業據被告丙○○於本院審理時供認不諱，核
    與告訴人甲○○於警詢時、偵查中、原審及本院審理時指述
    之情節互核大致相符；且本件肇事原因係因被告駕駛自小客
    車行經中央分向限制路段，由路邊起駛向左迴轉時未注意看
    清無來往車輛動態，並讓對向直行車先行為肇事原因，告訴
    人甲○○駕駛重機車無肇事因素等情，已據本院囑託臺灣省
    桃園縣區車輛行車事故鑑定委員會鑑定無訛，有該會97年12
    月5 日桃縣行字第0975203593號函及所附鑑定意見書乙件在
    卷可稽徵（見本院卷第20至23頁）。此外，復 有現場照片11
    幀、道路交通事故現場圖、道路交通事故調查報告表(一)、(二)
    各乙紙及天成醫院出具之診斷證明書2 紙在卷可憑（見偵卷
    第13至16頁、第28至33頁），堪認被告上開之自白核與事實
    相符，足可採信。
二、查起駛前，應注意前後左右有無障礙或車輛行人，並應讓行
    進中之車輛行人優先通行；又在劃有分向限制線之路段，不
    得迴車，道路交通安全規則第89條第6 款、第106 條第2 款
    分別定有明文。被告駕駛前開自用小客車，行經上開劃有分
    向限制線之路段欲迴車時，即應注意在該劃有分向限制線之
    路段，不得迴車，並由路邊起駛向左迴轉時，注意看清無來
    往車輛，並讓對向直行車先行，而依當時情形，天候晴、日
    間有自然光線、路面鋪設柏油且乾燥無缺陷亦無障礙物，尚
    無不能注意之情事，竟疏於注意即行迴車，因而肇事，被告
    顯有過失，殆無疑義。告訴人甲○○及其子陳致維因本件事
    故分別所受「右側鎖骨骨折左手腕挫傷、踝挫傷及肩部挫傷
    及皮膚破損」、「唇之開放性傷口及膝挫傷合併肌肉拉傷」
    等傷害與被告之過失行為間，具有相當之因果關係無訛。本
    件事證已臻明確，被告犯行洵堪認定，應予依法論科。
三、核被告所為，係犯刑法第284 條第1 項前段之過失傷害罪。
    被告以一過失傷害行為，同時造成被害人甲○○及其子陳致
    維受傷，係以一行為觸犯構成要件相同之數罪名，為想像競
    合，應依刑法第55條之規定，從一重之刑法第284 條第1 項
    前段之過失傷害罪處斷。又被告於肇事後，犯罪未被發現前
    ，即主動向至醫院處理之承辦員警乙○○陳明係其駕車肇事
    乙節，已據證人乙○○於本院審理時證述在卷（見本院8 年
    2 月12日審判程序筆錄第3 頁），並有桃園縣政府警察局道
    路交通事故肇事人自首情形紀錄表乙紙在卷可佐（見偵卷第
    22頁），經核該承辦員警至醫院急診室時，固先經護士指出
    告訴人甲○○位置，嗣經告訴人指出被告位置，而分別趨前
    確認，並據被告當場向員警承認為本件車禍當事人，並接受
    裁判，俾告訴人權利及國家刑罰權均得以獲得實現，堪認已
    合於自首要件，爰依刑法第62條前段之規定減輕其刑。
四、原審以事證明確，適用刑法第284 條第1 項前段、第55條前
    段、第41條第1 項前段、第62條前段、刑法施行法第1 條之
    1 第1項 、第2 項前段等規定，並審酌酌被告之素行尚稱良
    好，有本院被告前案紀錄表在卷可稽、告訴人甲○○及其子
    2 人所受之傷勢併造成之身心痛苦，兼衡被告之生活狀況、
    智識程度，事發迄今尚未與告訴人達成和解賠償、被告過失
    之情節及犯後坦承犯行等一切情狀，量處有期徒刑3 月，並
    諭知易科罰金之折算標準。經核認事用法並無違誤，量刑亦
    屬適當，可以維持。被告提起上訴，仍執陳詞認告訴人與有
    過失，指摘原判決，為無理由，應予駁回。另被告已於本院
    審理中與告訴人達成和解，並支付賠償金新台幣27萬元完畢
    ，檢察官以被告未賠償告訴人損害，原審量刑顯屬過輕云云
    ，提起上訴，公訴檢察官並於本院審理時認依前開證人即承
    辦員警乙○○所述，被告並不符合自首要件云云。惟查，被
    告於承辦員警前往醫院處理時，當場向員警承認為本件車禍
    當事人，並接受裁判，俾告訴人權利及國家刑罰權均得以獲
    得實現，堪認已合於自首要件，且被告已於本院審理中與告
    訴人達成和解並清償完畢，均如前述，是檢察官猶執前詞，
    指摘原判決，亦無理由，應同予駁回。末查被告前未曾因故
    意犯罪受有期徒刑以上刑之宣告，有本院被告前案紀錄表附
    卷可稽，因一時失慮，致犯本罪，且已與被害人達成和解並
    清償完畢，本院認其受本件刑之宣告應已知所警惕，而無再
    犯之虞，所宣告之刑以暫不執行為適當，爰依刑法第74條第
    1 項第1 款之規定，宣告緩刑2 年。
據上論斷，應依刑事訴訟法第368條，刑法第74條第1項第1款，
判決如主文。
本案經檢察官張熙懷到庭執行職務。
中    華    民    國    98    年    2     月    24    日
                  刑事第十四庭  審判長法  官  陳志洋
                                      法  官  謝靜恒
                                      法  官  謝靜慧
以上正本證明與原本無異。
不得上訴。
                                      書記官  陳泰寧
中    華    民    國    98    年    2     月    27    日
附錄：本案論罪科刑法條全文
中華民國刑法第284條
（過失傷害罪）
因過失傷害人者，處 6 月以下有期徒刑、拘役或 5 百元以下罰
金，致重傷者，處1年以下有期徒刑、拘役或5百元以下罰金。
從事業務之人，因業務上之過失傷害人者，處 1 年以下有期徒刑
、拘役或1 千元以下罰金，致重傷者，處 3 年以下有期徒刑、
拘役或2千元以下罰金。


司法院資訊處製作；財團法人民間司法改革基金會備份。
